【裁判字號】    97,小上,19
【裁判日期】    971229
【裁判案由】    損害賠償
【裁判全文】
臺灣高雄地方法院民事判決              97年度小上字第19號
上  訴  人  乙○○
被上訴人    甲○○
上當事人間請求損害賠償事件，上訴人對於民國97年1 月14日本
院高雄簡易庭96年度雄小字第8916號第一審判決提起上訴，本院
判決如下：
    主  文
上訴暨追加之訴均駁回。
第二審訴訟費用由上訴人負擔。
    理  由
一、上訴人於原審起訴主張：上訴人係臺灣高雄地方法院檢察署
    （下稱高雄地檢署）民國96年度他字第8164號案件（下稱系
    爭案件）之告訴人，被上訴人為系爭案件之承辦檢察官。上
    訴人於96年11月6 日委由告訴代理人邱怜珠律師向高雄地檢
    署聲請保全證據，復於96年11月27日13時5 分親自向臺灣高
    雄地方法院檢察署提出刑事聲請保全證據狀，嗣上訴人於96
    年11月30日15時15分許，以電話向高雄地檢署書記官詢問聲
    請保全證據之進度時，高雄地檢署書記官告以尚未發文，上
    訴人即向該書記官陳稱：「請甲○○檢察官即刻處理，並通
    知本人是否接受保全證據之聲請」等語，惟上訴人於提出刑
    事聲請保全證據狀5 日後，仍未接獲通知。上訴人自96年12
    月6 日之後，因不知證據是否已被保全，產生焦慮、恐慌、
    失眠、重度憂鬱，處於身心焦慮狀態，雖經治療，仍未改善
    ，嗣於96年12月11日下午5 時20分許，經上訴人再度以電話
    向高雄地檢署書記官詢問保全證據一事，高雄地檢署書記官
    則告知「11月30日已發文，我有請示檢察官是否通知你，但
    檢察官指示不必通知你」等語。至此，被上訴人故意不通知
    是否准許上訴人保全證據聲請之行為，已昭然若揭。茲因被
    上訴人承辦系爭案件，怠忽職守，故意不通知是否業已准許
    上訴人保全證據之聲請，致上訴人重度憂鬱症發作，因而支
    出醫療費用新臺幣（下同）235 元，且上訴人因此不法侵害
    ，身心痛苦異常，請求被上訴人賠償非財產上之損害90,000
    元，爰依民法第186 條第1 項前段、第195 條之規定，聲明
    ：被上訴人應給付上訴人90,235元。
二、原審以本件依上訴人民事起訴狀內記載之事實觀之，上訴人
    之主張縱或屬實，被上訴人之行為通常亦不必然使保全證據
    之聲請人發生重度憂鬱症發作，因而受有醫療費用支出之財
    產上損害及非財產上之損害之結果，揆諸前揭說明，被上訴
    人之行為與原告所受損害之間，應無相當因果關係，上訴人
    對於被上訴人亦無損害賠償請求權存在。上訴人請求被上訴
    人賠償其所受醫療費用支出之財產上損害及非財產上之損害
    ，洵屬無據。從而，上訴人起訴請求被上訴人應給付其90,
    235 元，依其於民事起訴狀內記載之事實觀之，顯然不能獲
    得勝訴之判決，在法律上顯無理由，爰不經言詞辯論，逕以
    判決駁回。
三、上訴人不服原審判決結果，提起上訴，其上訴意旨略以：上
    訴人對被上訴人提起之侵權行為損害賠償訴訟，顯有法律上
    之理由，原判決未經言詞辯論，逕行判決，已違反民事訴訟
    法第221 條第1 項、第249 條第2 項之規定。另原判決僅以
    最高法院90年度臺上字第772 號判決意旨所謂相當因果關係
    ，係以行為人之行為所造成之客觀存在事實，依經驗法則，
    可認通常均可能發生同樣損害之結果而言，如有此同一條件
    存在，通常不必皆發生此損害之結果，則該條件與結果並不
    相當，即無相當因果關係，為大前提，卻無客觀認定之事實
    納入論證，明顯違反論理法則，且故意忽略「通常證據有滅
    失之虞，都會引起聲請保全證據之人焦慮、不安」之經驗法
    則，致原判決違反民事訴訟法第222 條第3 項。此外，原判
    決尚違反民事訴訟法第280 條第1 、2 項、第286 條，未經
    調查證據，且未給予上訴人進一步陳述意見之機會，違反憲
    法上對人民程序權及訴訟權之保障，而對上訴人造成突襲性
    裁判，是原判決有違背法令之情事，而提起上訴，請求廢棄
    原判決。又上訴人於原審請求被上訴人給付90,235元，因上
    訴人之身體焦慮狀態，迄今未獲良好改善，受損程度遠較原
    審時為嚴重，爰依民事訴訟法第255 條第1 項但書第2 款規
    定，追加請求被上訴人再給付70萬元，故被上訴人應給付上
    訴人790,235 元等語。
四、本院之判斷：
(一)按當事人於小額程序之第二審程序不得為訴之變更、追加或
    提起反訴，民事訴訟法第436 條之27定有明文。上訴人於原
    審依侵權行為之法律關係請求被上訴人給付90,235元，而於
    本院追加起訴請求70萬元，則參照前揭說明，上訴人所為之
    追加並非合法，追加部分自應駁回，合先敘明。
(二)次按，告訴人、犯罪嫌疑人、被告或辯護人於證據有湮滅、
    偽造、變造、隱匿或礙難使用之虞時，偵查中得聲請檢察官
    為搜索、扣押、鑑定、勘驗、訊問證人或其他必要之保全處
    分。檢察官受理前項聲請，除認其為不合法或無理由予以駁
    回者外，應於5 日內為保全處分。檢察官駁回前項聲請或未
    於前項期間內為保全處分者，聲請人得逕向該管法院聲請保
    全證據，分別為刑事訴訟法第219 條之1 第1 項、第2 項、
    第3 項所明定。惟前開條文僅規定檢察官若未駁回聲請，有
    於受理聲請後5 日內為保全處分之義務，然並未規定為保全
    處分之後必須通知相關當事人。刑事訴訟法第219 條之6 固
    明定「告訴人、犯罪嫌疑人、被告、辯護人或代理人於偵查
    中，除有妨害證據保全之虞者外，對於其聲請保全之證據，
    得於實施保全證據時在場；保全證據之日、時及處所，應通
    知前項得在場之人。但有急迫情形致不能及時通知，或犯罪
    嫌疑人、被告受拘禁中者，不在此限。」，然此條之立法理
    由在於保障當事人之在場權，如實施搜索或訊問證人時，當
    事人在場可提出意見或補充詢問，以使保全證據之結果更臻
    正確，而本件上訴人係聲請就在網路上以cpyupath為帳號者
    之相關資料予以保全以免遭湮滅，所為之保全證據行為亦係
    以發函方式為之，有高雄地檢署96年他字第8146號卷內函文
    可佐，其所為保全證據之方式，未通知當事人亦不致影響上
    訴人之在場權，即與前開規定無違。又刑事訴訟法保全處分
    專章，亦未規定須於為保全處分之後通知當事人，是上訴人
    主張被上訴人負有通知之義務乙節，即屬無據，難認被上訴
    人已有違背其職務之行為。
(二)再按損害賠償之債，以有損害之發生及有責任原因之事實，
    並二者之間，有相當因果關係為成立要件。故原告所主張損
    害賠償之債，如不合於此項成立要件者，即難謂有損害賠償
    請求權存在（最高法院48年臺上字第481 號判例足參）。所
    謂相當因果關係，係以行為人之行為所造成之客觀存在事實
    ，依經驗法則，可認通常均可能發生同樣損害之結果而言；
    如有此同一條件存在，通常不必皆發生此損害之結果，則該
    條件與結果並不相當，即無相當因果關係（最高法院90年度
    臺上字第772 號判決參照）。上訴人主張「通常證據有滅失
    之虞，都會引起聲請保全證據之人焦慮、不安」為一經驗法
    則，是否合於常理已不無疑義，縱確有可能，引起焦慮、不
    安並非通常均可能發生重度憂鬱症之結果，揆諸前開說明，
    難認兩者間有相當因果關係存在，上訴人此部分主張亦不足
    採。
(三)綜上所述，被上訴人並無違背其職務，且被上訴人之不作為
    亦與上訴人之重度憂鬱症間無相當因果關係，上訴人於原審
    之訴顯無理由，原審據此為上訴人敗訴之判決，並無不當，
    又上訴人追加之訴亦不合法，上訴意旨仍執前詞求予廢棄原
    判決，並無理由，爰依民事訴訟法第436 條之29第2 款，不
    經言詞辯論，逕予駁回其上訴及追加之訴。
五、據上論結，本件上訴為無理由，依民事訴訟法第436 條之29
    第2 款、第436 條之19第1 項、第78條，判決如主文。
中    華    民    國    97    年    12    月    29    日
                  民事第四庭  審判長法  官  林玉心
                                    法  官  楊淑珍
                                    法  官  王奕勛
上為正本係照原本作成。
本判決不得上訴。
中    華    民    國    97    年    12    月    29    日
                                    書記官  王美玲


司法院資訊處製作；財團法人民間司法改革基金會備份。
